臺灣新竹地方法院民事簡易判決  
111年度竹簡字第150號
原      告  楊燕垂  

被      告  劉淑珍  

上列當事人間請求損害賠償事件，經原告提起刑事附帶民事訴訟
，由本院刑事庭裁定移送前來（110 年度交附民字第103  號）
，本院於民國111 年4 月13日辯論終結，判決如下：
    主      文
被告應給付原告新臺幣595,011元，及自民國110年4月13日起至
清償日止，按週年利率百分之五計算之利息。
原告其餘之訴駁回。
訴訟費用新臺幣零元。
本判決原告勝訴部分得假執行。
原告其餘假執行之聲請駁回。
    事實及理由
壹、程序方面：　　
    訴狀送達後，原告不得將原訴變更或追加他訴，但減縮應受
    判決事項之聲明者，不在此限，民事訴訟法第262條第1項、
    第255條第1項但書第3款分別定有明文。本件原告起訴時原
    聲明請求：㈠被告應給付原告新臺幣（下同）115萬3,400元
    （含醫療費用23萬9,000元、醫療用品費用2萬3,000元、看
    護費用27萬9,400元、4個月無法工作之薪資損失11萬2,000
    元、精神慰撫金30萬元、勞動能力減損20萬元，見本院110
    年度交附民字第103號卷〈下稱交附民字卷〉第9頁），及自刑
    事附帶民事起訴狀繕本送達翌日起至清償日止，按週年利率
    5%計算之利息。㈡願供擔保，請准宣告假執行。嗣於本院民
    國111 年4 月13日言詞辯論期日中當庭以言詞減縮上開勞動
    能力減損之請求，並更正請求金額為95萬3,400元（見本院
    卷第44頁）。經核原告上開所為，係屬減縮應受判決事項之
    聲明，揆之首揭說明，要無不合，應予准許。
貳、實體方面：　　　
一、原告主張：被告於109年9月10日下午1 時13分許，駕駛車牌
    號碼000-0000號自用小客車，沿新竹市香山區中華路4段由
    西往東方向行駛在外側快車道，行經中華路4段415號前時，
    因欲暫時休息而準備停車至路邊，其本應注意汽車在設有慢
    車道之雙向二車道，於快慢車道間變換車道時，應顯示方向
    燈，讓直行車先行，並注意安全距離，而依當時天候晴、日
    間自然光線、柏油路面乾燥、無缺陷亦無障礙物，且視距良
    好等情形，並無不能注意之情事，竟疏未注意禮讓直行車先
    行並保持安全距離，即貿然向右變換車道至慢車道，適原告
    騎乘車牌號碼000-0000號重型機車，沿同向右後方在慢車道
    直行駛至，被告所駕駛車輛之右前車身因而與原告所騎乘機
    車之左側車身發生碰撞，致原告人、車左傾倒地，受有第二
    腰椎猛爆性骨折合併脊髓損傷之傷害（下稱系爭傷害），因
    此支出醫療費用23萬9,000元、醫療用品費用2萬3,000元、
    看護費用27萬9,400元、4個月無法工作之薪資損失11萬2,00
    0元，且原告身心受有相當之痛苦，併請求精神慰撫金30萬
    元，上開金額共計95萬3,400元。又被告上開不法行為，業
    經臺灣新竹地方檢察署（下稱新竹地檢署）檢察官偵查後提
    起公訴，並經本院刑事庭以110年度交易字第154號刑事判決
    判處有罪在案，是被告應負損害賠償責任。為此，爰依侵權
    行為之法律關係提起本件訴訟。並聲明：如上開變更後訴之
    聲明。
二、被告則以：對於刑事判決認定之事實無意見，但原告請求金
    額應按肇責比例減輕之，並扣除已領取之強制險理賠金等語
    置辯。並聲明：原告之訴駁回。
三、得心證之理由：㈠
  ㈠原告主張之上開事實，業據提出與所述情節相符之新竹國泰
    綜合醫院之診斷證明書、醫療費用收據、統一發票、電子發
    票等件影本為證，而被告前揭犯行，業經本院刑事庭以110 
    年度交易字第154號刑事判決判處拘役50日並得易科罰金確
    定在案等情，有上開刑事判決附卷可稽（見本院卷第17至19
    頁），且為被告所不爭，堪信為真正。
  ㈡按因故意或過失，不法侵害他人之權利者，負損害賠償責任
    ；不法侵害他人之身體或健康者，對於被害人因此喪失或減
    少勞動能力或增加生活上之需要時，應負損害賠償責任；不
    法侵害他人之身體、健康、名譽、自由、信用、隱私、貞操
    ，或不法侵害其他人格法益而情節重大者，被害人雖非財產
    上之損害，亦得請求賠償相當之金額，民法第184 條第1 項
    前段、第193 條第1 項、第195 條第1 項前段分別定有明文
    。經查，被告所為前開侵權行為，致原告受有系爭傷害，是
    原告本於前揭規定，請求被告賠償其所受損害，於法有據。
  ㈢茲就原告主張之各項損害項目及金額分別審酌析述如下：
　⒈醫療費用：
　　原告主張因本件事故受傷就醫治療，為此支出醫療費用23萬
    9,000元，並提出上開診斷證明書、醫療費用收據等件影本
    為證（見交附民字卷第15至43頁、第55頁），經本院核算原
    告提出之醫療費用收據，費用總額為23萬9,188元，則原告
    請求被告賠償原告23萬9,000元，依法有據，應予准許。
　⒉醫療用品費用：　
　　原告又主張受傷後另支出2萬3,000元購買背架之醫療用品，
    業據提出統一發票影本為憑（見交附民字卷第45頁），而參
    諸新竹國泰綜合醫院於110年3月22日出具之診斷證明書醫師
    囑言欄記載：「曾於民國109年9月10日急診住院手術（椎弓
    切除、骨融合術、骨釘固定、脊椎灌漿術），民國109年9月
    16日出院…需使用背架護具三個月…」等文字（見交附民字卷
    第55頁），堪認原告所受傷勢確有另行購置上開護具使用之
    必要，是原告此部分請求自應准許。
　⒊看護費用：
　⑴按以親屬代為照顧被害人之起居，固係基於親情，但親屬看
    護所付出之勞力並非不能評價為金錢，雖因二者身分關係而
    免除被害人之支付義務，惟此種基於身分關係之恩惠，自不
    能加惠於加害人，故由親屬看護時雖無現實看護費之支付，
    仍應認被害人受有相當於看護費之損害，得向被告請求賠償
    ，始符公平原則。
　⑵原告另主張其於事發當日因傷住院至109年9月16日，出院後
    需專人照護4個月，並以每日看護費用2,200元計算，故請求
    自109年9月10日至同年月16日住院期間及出院後需療養4個
    月之看護費用共計27萬9,400元等語。查原告因本件事故受
    傷，於109年9月10日經由急診入新竹國泰綜合醫院住院，於
    同日接受住院手術，並於109年9月16日出院，出院後須家人
    照顧1個月，需使用背架護具3個月，宜療養3個月，109年12
    月11日門診，宜再療養1個月，避免負重工作，有新竹國泰
    綜合醫院110年3月22日診斷證明書附卷可參（見交附民字卷
    第55頁），再衡諸原告所受傷勢為「第二腰椎猛爆性骨折合
    併脊髓損傷」一情，亦有上開診斷證明書足佐，堪認原告於
    住院及出院後1個月之期間確有專人全日看護之必要。至於
    原告自新竹國泰綜合醫院出院後逾1個月休養期間需專人照
    顧部分，依上開診斷證明書醫師囑言之記載，僅建議原告出
    院後須由專人照護1個月，此外，原告並未就其嗣後續受看
    護之必要性提出其他證據，而上開住院期間日數為7日加計
    出院後1個月以30日計算之日數後為37日，是原告得請求看
    護費用之期間，應僅能以37日計算，逾此範圍之主張，則屬
    無據。又原告雖由親屬照護，但所受之損害為相當於看護費
    之損害，自應以一般看護之費用為計算標準，參酌原告主張
    以每日2,200元計算看護費用，亦與國內目前一般僱請看護
    之人力費用相當，則原告請求被告給付37日看護費用8萬1,4
    00元（計算式：2,200元×37日＝81,400元）部分，委屬有據
    ；超過部分之請求，容屬無據，礙難准許。
  ⒋薪資損失：
　　原告再主張因傷需在家休養4個月無法工作，依事發前每月
    工資2萬8,000元計算，薪資損失為11萬2,000元等語。查，
    依卷附新竹國泰綜合診斷證明書醫囑記載：宜療養3個月，1
    09年12月11日門診，宜再療養1個月，避免負重工作等語（
    見交附民字卷第55頁），而原告在上開休養期間，需等待傷
    勢復原，顯無法工作，自應認原告因系爭傷害不能工作期間
    為4個月。準此，原告主張4個月不能工作，核屬適當。又原
    告主張其每日薪資為2萬8,000元，有服務證明書、存摺封面
    及內頁影本在卷為佐（見交附民字卷第47至53頁），則原告
    請求其於事發後因傷不能工作之薪資損失11萬2,000元（計
    算式：28,000元×4月＝112,000元），當屬有據。
　⒌精神慰撫金：
　　按法院對於非財產上損害之量定，應斟酌雙方之身分、地位
    、資力與加害之程度及其他各種情形，核定相當之數額，其
    金額是否相當，自應依實際加害情形與被害人所受之痛苦及
    雙方之身分、地位、經濟狀況等關係決定之。查原告因被告
    之過失行為而有如上所述之傷害，堪認身心均受有痛苦，其
    自得請求被告賠償精神慰撫金。又事發時原告年45歲，學歷
    為高職畢業，108、109 年度有所得，名下無財產；被告事
    發時年39歲，學歷為碩士肄業，108年度有所得，109 年度
    無所得，名下有財產1筆等情，有被告個人戶籍資料（完整
    姓名）查詢結果、兩造108、109年度稅務電子閘門財產所得
    調件明細表足參（見新竹地檢署110年度偵字第92號卷〈下稱
    偵字卷〉第35頁、第37頁及個資卷）。則本院審酌兩造之身
    分、地位、經濟狀況、被告之過失情節、原告所受傷害等一
    切情狀，認原告請求精神慰撫金30萬元，尚屬適當，應予准
    許。
　⒍基上，原告請求被告給付之賠償金額為75萬5,400元（計算式
    ：醫療費用239,000元＋醫療用品費用23,000元＋看護費用81,
    400元＋薪資損失112,000元＋精神慰撫金300,000元＝755,400
    元）。 
　㈣惟按損害之發生或擴大，被害人與有過失者，法院得減輕賠
    償金額或免除之，民法第217條第1項定有明文。又已領有小
    型車駕駛執照者，得駕駛輕型機車；汽車行駛時，駕駛人應
    注意車前狀況及兩車併行之間隔，並隨時採取必要之安全措
    施。道路交通安全規則第61條第1 項第4 款、第94條第3 項
    亦有明定。查被告駕車固前述之過失，然原告係領有小型車
    駕照而騎乘重型機車肇事，此有證號查詢機車駕駛人資料、
    新竹市警察局舉發違反道路交通管理事件通知單在卷可考（
    見偵字卷第25、32頁），且觀之道路交通事故調查報告表(
    二)之初步分析研判載明：被告未依規定讓車，原告未注意
    車前狀態等語（見偵字卷第13至14頁），原告於本院審理時
    亦承認有超速行駛之行為，而不否認其就本件車禍事故有肇
    事責任（見本院卷第44頁），足認原告就本件事故之肇生亦
    同具過失，是本件應有民法第217條第1項過失相抵法則之適
    用。本院衡酌前述兩造之過失情節及本件車禍事故發生原因
    力之強弱程度，認被告及原告就本件車禍事故之發生，應負
    之過失責任比例各為九成及一成，並依上開規定，自應減輕
    被告10%之賠償責任。依此計算，原告得請求被告賠償之金
    額應為67萬9,860元【計算式：755,400元（原告原可請求之
    金額）×90%（被告之肇事責任比例）＝679,860元】。
　㈤復按特別補償基金依第40條規定所為之補償，視為損害賠償
    義務義務人損害賠償金額之一部分；損害賠償義務人受賠償
    請求時，得扣除之。強制汽車責任保險法第42條第1項定有
    明文。查原告已自財團法人汽車交通事故特別補償基金受償
    8萬4,849元，並經該特別補償基金代位向被告取償，為兩造
    所不爭執，且有被告與財團法人汽車交通事故特別補償基金
    之和解書為憑（見本院110年度交易字第154號卷第79頁），
    則原告所受領之上開保險金，依前揭規定，為損害賠償金額
    之一部分，故於原告向被告為本件損害賠償之請求時，應依
    法予以扣除，被告尚應賠償原告595,011元（計算方式：679
    ,860元－84,849元＝595,011元）。
四、末按給付無確定期限者，債務人於債權人得請求給付時，經
    其催告而未為給付，自受催告時起，負遲延責任。其經債權
    人起訴而送達訴狀，或依督促程序送達支付命令，或為其他
    相類之行為者，與催告有同一之效力；遲延之債務，以支付
    金錢為標的者，債權人得請求依法定利率計算之遲延利息；
    應付利息之債務，其利率未經約定，亦無法律可據者，週年
    利率為5%，民法第229 條第2 項、第233 條第1 項前段、第
    203 條分別定有明文。本件係屬侵權行為損害賠償之債，自
    屬無確定期限者，又以支付金錢為標的，則依上揭法律規定
    ，原告就其得請求被告給付之金額部分，請求自刑事附帶民
    事起訴狀繕本送達翌日起加計週年利率5%之利息，亦屬有據
    ，應予准許。而本件刑事附帶民事起訴狀繕本係於110 年4 
    月12日送達被告（見交附民字卷第59頁），是原告向被告請
    求遲延利息之起算日為110 年4 月13日，應堪認定。
五、綜上所述，原告依侵權行為之法律關係，請求被告給付59萬
    5,011元，及自110 年4 月13日起至清償日止，按週年利率5
    %計算之遲延利息，為有理由，應予准許；逾此範圍之請求
    ，為無理由，應予駁回。
六、本件係依民事訴訟法第427條第2項第11款訴訟適用簡易訴訟
    程序所為被告一部敗訴之判決，應依同法第389條第1項第3 
    款規定，就原告勝訴部分，依職權宣告假執行，並依職權宣
    告被告得供擔保免予假執行。原告雖陳明願供擔保請求宣告
    假執行，惟就其勝訴部分僅係促請本院為上開宣告假執行之
    職權發動而已，不另為假執行准駁之諭知。至原告敗訴部分
    既經駁回，其假執行之聲請即失所附麗，應併予駁回。
七、本件事證已臻明確，兩造其餘之攻擊防禦方法及所提證據，
    於判決結果不生影響，爰不一一論列，附此敘明。
八、本件為刑事附帶民事訴訟，免納裁判費用，訴訟進行中亦無
    公示送達費用、證人日旅費等訴訟費用之產生。　
中　　華　　民　　國　　111 　年　　5 　　月　　6 　　日
                  新竹簡易庭  法  官 黃致毅
以上正本證明與原本無異。
如不服本判決，須於判決送達後20日內向本庭提出上訴狀（應按
他造當事人之人數附繕本）；如委任律師提起上訴者，應一併繳
納上訴審裁判費。
中　　華　　民　　國　　111 　年　　5 　　月　　6 　　日
                              書記官  蕭宛琴